【裁判字號】    98,易,538
【裁判日期】    990805
【裁判案由】    家暴恐嚇取財等
【裁判全文】
臺灣宜蘭地方法院刑事判決               98年度易字第538號
公  訴  人  臺灣宜蘭地方法院檢察署檢察官
被      告  戊○○
上列被告因家暴恐嚇取財等案件，經檢察官提起公訴（98年度偵
緝字第269號），本院判決如下：
    主  文
戊○○犯恐嚇危害安全罪，共貳罪，各處有期徒刑貳月，如易科
罰金，均以新台幣壹仟元折算壹日。應執行有期徒刑參月，如易
科罰金，以新台幣壹仟元折算壹日。緩刑貳年，緩刑期內付保護
管束。
被訴毀損部分公訴不受理。
    犯罪事實
一、戊○○與丁○○原為夫妻關係，於民國95年12月5日協議離
    婚，2人具有家庭暴力防治法第3條第1款所稱之家庭成員關
    係。戊○○與丁○○因故爭執，乃基於恐嚇之單一犯意，於
    98年7月10日凌晨零時許起至2時許，接續向丁○○當面、電
    話嚇稱：「...不要就好，不要我就是小孩帶走而已...你有
    能耐就去報警嘛，看我小孩會不會把他掐死，幹妳娘雞拜..
    妳現在是怎樣？妳現在是怎樣，幹妳娘雞拜，哈，還在回嘴
    ...」、「現在決定權在我，不是在你，今天孩子是在你那
    ，我無話可說，現在孩子在我這，決定權在我，聽懂嗎？..
    .一定同歸於盡，幹你娘雞拜，囂張，敢報警抓我，剛才警
    察怎麼不抓我，你認為警察對付我有效嗎...我告訴你，是
    你害死這2個小孩，你都不無後悔...」等加害生命、身體之
    事恐嚇丁○○，致使丁○○心生畏怖。
二、戊○○另基於恐嚇之單一犯意，自98年7月19日6時起至同日
    21時7分許，接續以其所持用之行動電話（0000000000號）
    傳送簡訊內容：「...現在我要好好活著，才能好好對付你
    ，你躲的了一時你躲不了一輩子，反正現在的我沒事幹可以
    好好想怎樣對付你，你可以叫警察抓我，你也要保證我會被
    關一輩子，不然我永遠都不會放過你，我要你每天都活在恐
    慌之中...記得別把我逼瘋了，要死我也要你跟我一起死，
    你們易家只剩你，你想絕後嗎？」、「看來你對我的話毫無
    畏懼，那我們只好試看看，走著瞧，我會讓你知道什麼叫後
    悔，你也放心，我女兒的畢業典禮我會讓他參加，之後我就
    不知道我會怎麼做了...」、「從現在開始我不會再打給你
    了，所有的後果你自行承擔，故事還是精彩，你等著它上演
    吧」等加害生命、身體之事予丁○○所使用之行動電話（00
    00000000號），致丁○○接收閱讀後心生畏怖。
三、案經丁○○提出告訴暨宜蘭縣政府警察局羅東分局報告台灣
    宜蘭地方法院檢察署檢察官偵查起訴。
    理  由
壹、程序部分：
    按被告以外之人於審判外之言詞或書面陳述，除法律有規定
    者外，不得作為證據；又被告以外之人於審判外之陳述，雖
    不符合刑事訴訟法第159條之1至第159條之4之規定，但經當
    事人於審判程序同意作為證據，法院審酌該言詞陳述或書面
    陳述作成時之情況，認為適當者，亦得為證據。當事人、代
    理人或辯護人於法院調查證據時，知有第159條第1項不得為
    證據之情形，而未於言詞辯論終結前聲明異議者，視為有前
    項之同意，刑事訴訟法第159條第1項及第159條之5分別定有
    明文。查本判決下列所引用之各該被告以外之人於審判外之
    陳述，雖屬傳聞證據，惟均經當事人於本院準備程序及審判
    期日中表示無意見而不予爭執，且迄至言詞辯論終結前亦未
    再聲明異議，本院審酌此等證據資料製作時之情況，尚無違
    法不當及證明力明顯過低之瑕疵，亦認為以之作為證據應屬
    適當，故揆諸前開規定，爰逕依刑事訴訟法第15 9條之5規
    定，認前揭證據資料均例外有證據能力，合先敘明。
貳、實體部分：
一、上開犯罪事實，業據被告戊○○坦承不諱，核與被害人丁○○於警詢、檢察官偵訊時及本院審理時之指述相符，並有被
    告與被害人間對話譯文及光碟片、被害人之手機簡訊照片、
    被告持用之行動電話通聯記錄1份在卷可稽，堪認屬實。
二、核被告上開二次所為，各係犯刑法第305條之恐嚇危害安全
    罪，且屬家庭暴力防治法第2條第2款之家庭暴力罪。又被告
    所為犯罪事實一、二之犯行，雖各有多次恐嚇言行，惟該多
    次恐嚇言行在時、空上具密接性及連貫性，難以個別區分，
    顯係基於一個恐嚇之犯意接續所為，並侵害同一法益，其行
    為獨立性尚屬薄弱，合為包括之一行為予以評價，較為合理
    ，為接續犯，應僅各論以一恐嚇危害安全罪。又被告所為二
    次恐嚇行為，犯意各別，行為互異，應予分論併罰。爰審酌
    被告與被害人原係夫妻關係，被告因與被害人細故爭執而出
    言恐嚇，所為恐嚇言詞內容強烈，致被害人身心恐懼，造成
    損害不輕，惟念被告係因一時情緒所為，且犯後已坦承犯行
    ，被害人亦當庭表示願意原諒被告所為等一切情狀，就所犯
    二罪各量處如主文所示之刑，並諭知易科罰金之折算標準，
    併定其應執行之刑及諭知易科罰金之折算標準。又被告前未
    曾受有期徒刑以上刑之宣告，有臺灣高等法院被告前案紀錄
    表在卷可按，足見被告素行尚可，惟其因情緒失控，致觸犯
    本案犯行，但犯後已坦承犯行，且獲致被害人之原諒，故認
    被告經此罪刑之宣告後，應能知所警惕，信無再犯之虞，前
    開對其宣告之刑，以暫不執行為適當，爰併予宣告緩刑2年
    ，以啟自新，並依家庭暴力防治法第38條第1項之規定，諭
    知其在緩刑期間內付保護管束。
三、至公訴意旨認被告係因知悉被害人之母江素梅於97年8月25
    日死亡，留有宜蘭縣冬山鄉○○段1163-4地號土地及其上房
    屋（下稱上開房地）由被害人繼承，乃意圖為自己不法之所
    有，於98年6月底開始為犯罪事實欄一所載之恐嚇行為，欲
    迫使被害人將上開房地設定抵押向銀行借款供其使用，且另
    於98年7月7日凌晨，至被害人之舅甲○○位於宜蘭縣冬山鄉
    ○○路住處，用力拍打大門，並恐嚇被害人要將上開房地權
    狀拿出來借錢，不然要帶人來鬧等語，因認被告係犯刑法第
    346條第2項、第3項之恐嚇得利未遂罪云云。惟此為被告堅
    決否認，辯稱：伊係因與丁○○吵架才會出言恐嚇，並非以
    此脅迫丁○○以上開房地貸款使用，而伊於98年7月7日凌晨
    雖有至甲○○住處拍打大門，惟係為取回其子女之戶口名簿
    ，與本案無關等語。按刑法第346條第1項之恐嚇取財罪，係
    以意圖為自己或第三人不法所有為構成要件之一，若僅以恐
    嚇方法使人交付財物，而並無不法所有意圖，縱令其行為或
    可觸犯他項罪名，要無由成立本條之恐嚇取財罪（最高法院
    83年度台上字第2682、2689號、84年度台上字第4566號判決
    要旨參照），本件檢察官所認被告構成刑法第346條第2項、
    第3項之恐嚇得利罪，被告亦應具有不法所有意圖始得構成
    。惟據被害人到庭證稱：本件恐嚇與拿土地抵押沒有關係，
    當初我跟被告住在一起，被告說我們兩個要去創業，因為我
    之前是包檳榔給人家雇用，被告要我自己開一家檳榔攤，叫
    我拿土地去貸款創業等語，可見被告與被害人間前即已協議
    要持上開房地貸款以為渠等創業；又據被告、被害人所述及
    前揭對話之錄音內容，被告於案發當時雖已與被害人離婚，
    惟二人仍與其等子女同居一處，足見二人關係應頗為親密，
    二人欲共同創業打拼以撫育幼兒一情，亦與常理無悖，則被
    告基於此一協議要求被害人持房地貸款，主觀上難謂有何不
    法所有之意圖，是縱使被告係以恐嚇之方法為之，揆諸前述
    ，自與恐嚇取財之要件不符，是公訴人此部份之起訴法條容
    有未洽，應予變更如前。至證人丙○○雖於本院審理時證稱
    ：丁○○曾告知係因被告恐嚇欲持上開房地權狀貸款，故而
    將權狀申報遺失等語，縱係屬實，依前所述，亦難認被告構
    成恐嚇得利罪。又檢察官指述被告曾於98年7月7日凌晨至被
    害人之舅甲○○之住處，拍打大門並恐嚇被害人交出上開房
    地權狀借錢一節，並無任何證據可資佐證，且與證人甲○○
    於檢察官偵訊及本院審理時、證人乙○○於本院審理時所為
    證述內容均不相符，況縱係屬實，依前所述，亦難認被告構
    成恐嚇得利罪。
四、又查本件係於98年11月23日繫屬於本院，業如前述，惟檢察
    官於本件繫屬後，就犯罪事實一之部分於98年11月26日以98
    年偵字第4538號誤為緩起訴處分，則此緩起訴處分自存有明
    顯之重大瑕疵，依司法院釋字第140號解釋之同一法理，應
    認此重大違背法令之緩起訴處分自始、客觀無效，本院自應
    就該部犯罪行為為實體審理，末此敘明。
參、公訴不受理部分
一、按告訴乃論之罪，告訴人於第一審辯論終結前得撤回其告訴
    ，又告訴經撤回者，法院應諭知不受理之判決，刑事訴訟法
    第238條第1項、第303條第3款定有明文。
二、本件公訴意旨另以被告於98年7月10日某時，毀損丁○○上
    開房屋大門玻璃，致令不堪使用，足生損害於丁○○，因認
    被告此部分犯行另成立刑法第354條之毀損罪嫌。惟查此項
    罪名依同法第357條前段規定，須告訴乃論，而告訴人丁○○於98年11月24日檢察官訊問時，即已當庭表示對被告撤回
    此部分告訴，有檢察官訊問筆錄在卷可按（98年度偵字第45
    38號卷第6頁），而本案係於98年11月23日繫屬於本院，有
    本院收狀日期戳印可憑，依照前開法條之規定，被告被訴此
    部分犯行，爰不經言詞辯論，逕行諭知不受理之判決。
據上論斷，應依刑事訴訟法第299條前段、第300條、第303條第3
款、第307條，家庭暴力防治法第38條第1項，刑法第305條、第4
1條第1項前段、第51條第5款、第74條第1項第1款，刑法施行法
第1條之1第1項前段、第2項，判決如主文。
本案經檢察官劉憲英到庭執行職務
中    華    民    國    99    年    8     月    5     日
                   刑事第四庭審判長法  官  林楨森
                                   法  官  鄧晴馨
                                   法  官  陳雪玉
以上正本證明與原本無異。
如不服本判決應於收受送達後十日內向本院提出上訴書狀，並應
敘述具體理由；其未敘述上述理由者，應於上訴期間屆滿後二十
日內向本院補提理由書(均須按他造當事人之人數附繕本)「切勿
逕送上級法院」。
                                   書記官  陳建宇
中    華    民    國    99    年    8     月    5     日
附錄本案論罪科刑法條：
中華民國刑法第305條
（恐嚇危害安全罪）
以加害生命、身體、自由、名譽、財產之事，恐嚇他人致生危害
於安全者，處2年以下有期徒刑、拘役或3百元以下罰金。

司法院資訊處製作；財團法人民間司法改革基金會備份。
